【裁判字號】    97,消債更,115
【裁判日期】    971022
【裁判案由】    更生事件
【裁判全文】
臺灣士林地方法院民事裁定           97年度消債更字第115號
債  務  人  甲○○
代  理  人  楊嘉馹律師
上列債務人聲請更生事件，本院裁定如下：
    主  文
債務人甲○○自中華民國97年10月22日17時起開始更生程序。
    理  由
一、按債務人與金融機構協商成立者，不得聲請更生或清算，但
    因不可歸責於己之事由，致履行顯有重大困難者，不在此限
    。本條例施行前，債務人依金融主管機關協調成立之中華民
    國銀行公會會員辦理消費金融案件無擔保債務協商機制與金
    融機構成立之協商，準用前項之規定，消費者債務清理條例
    第151條第5項、第6項分別定有明文。次按，債務人不能清
    償債務或有不能清償之虞，且無擔保或無優先權之債務總額
    未逾新臺幣（下同）1,200萬元者，於法院裁定開始清算程
    序或宣告破產前，得向法院聲請更生，觀諸消費者債務清理
    條例第3條、第42條第1項規定自明。又法院開始更生程序之
    裁定，應載明其年、月、日、時，並即時發生效力，同條例
    第45條第1項亦有明定。
二、聲請意旨略以：伊有不能清償債務情事，前曾於民國96年1
    月2日依中華民國銀行公會會員辦理消費金融案件無擔保債
    務協商機制與金融機構成立協商，約定自96年2月起按月償
    還新臺幣（下同）1萬3637元，另與兆豐國際商業銀行簽訂
    還款承諾書，約定自96年1月起，按月償還3450元。然因伊
    擺地攤賣衣服之收入自每月3萬元，減少至每月2萬至2萬擺
    6000元，扣除伊應負擔之租金8500元，及應償還之金額1萬
    7087元後，已無法維持全家五口之基本生活，故無法繼續履
    行協商條件，顯因非可歸責於己之事由，為此聲請更生等語
    。
三、經查，債務人所主張之上開事實，業據提出提出全戶戶籍謄
    本（見本院卷第28、29頁）、95、96年度綜合所得稅各類所
    得資料清單（見本院卷第26、27頁）、財產歸屬清單（見本
    院卷第13頁）、財團法人金融聯合徵信中心當事人綜合信用
    報告之債務清理條例前置協商專用債權人清冊（本院卷第14
    至16頁）、中華民國銀行公會會員辦理消費金融案件無擔保
    債務協議書（見本院卷第18頁）及兆豐國際商業銀行還款承
    諾書（見本院卷第25頁）等為證，堪認為真實。次查，債務
    人主張其全戶五人每月生活必要支出為租金1萬7000元，及
    家庭生活費用1萬5000元，合計3萬2000元（見本院卷第9頁
    ），平均每人每月之必要生活費用即為6400元。惟債務人長
    子乙○○係29歲，次子丙○○係26歲，均已成年，有債務人
    全戶戶籍謄本在卷可稽（見本院卷第28、29頁）。且依債務
    人自承乙○○及丙○○係待業中（見本院卷第9頁），足見
    該二人非不能維持生活而無謀生能力。是以，債務人主張應
    扶養乙○○及丙○○，並無法律上依據。至長女丁○○尚未
    成年，其生活費用應由債務人及其配偶戊○○共同分擔，故
    債務人每月之生活必要支出應為9600元（6400＋3200＝9600
    ）。以債務人自承每月收入約2萬6000元，扣除應償還金額1
    萬7087元後，僅餘8913元，尚不足支應債務人每月必要支出
    9600元。
四、又查，債務人於97年5月15日具狀向本院聲請更生，依債務
    人所提財產及收入狀況說明書所載，除其每月收入約2萬60
    00元外，尚有華興電子工業股份有限公司、碧悠電子工業股
    份有限公司之股票價值約4萬4100元，及旺宏電子股份有限
    公司股票1000股，統一實業股份有限公司股票2000股（見本
    院卷第8頁）。經本院命債務人提出其最近一年證券存摺及
    投資股票金額往來之金融機構存摺，並加以比對後發現其於
    聲請更生時，尚有財產及收入狀況說明書所未記載之股票（
    見本院卷第58頁）。且債務人於聲請更生前之97年1月即陸
    續賣出其所有之股票，至97年4月所得金額已有約8萬元，自
    97年4月至97年6月股票全數賣出，所得約12萬元，合計約20
     萬 元（見本院卷第69頁至70頁），債務人似有隱匿財產之
    情形。惟查，債務人嗣後陳報該筆20萬元資金流向，均係用
    於償還債務及支付生活費用，並提出單據為證（見本院卷第
    97至119頁），雖與債務人每月收入2萬6000元所應支付償債
    金額與生活費用內容多所重複。然衡諸債務人每月收入支應
    必要支出確有不足，且其隱匿財產之金額非鉅，情節尚非重
    大，仍應認債務人有不可歸責於己之事由，致履行協商條件
    顯有困難，其聲請更生，應予准許。。
四、末查，債務人無消費者債務清理條例第6條第3項、第8條或
    第46條各款所定駁回更生聲請之事由存在，則債務人聲請更
    生，應屬有據，爰裁定如主文。
中    華    民    國    97    年    10    月    22    日
                  民事第三庭  法      官  鍾任賜
上為正本係照原本作成。
本件不得抗告。
中    華    民    國    97    年    10    月    22    日
                              書  記  官  陳鳳嬌


司法院資訊處製作；財團法人民間司法改革基金會備份。
